臺灣士林地方法院刑事判決　　　　　　　　　　　　　　九十年度訴字第三四四號
　　公　訴　人　臺灣士林地方法院檢察署檢察官
　　被　　　告　甲○○
　　指定辯護人　楊晶勻律師
右列被告因重傷害案件，經檢察官聲請簡易判決處刑（八十九年度調偵字第一二三號
、八十九年度偵字第四一五七號），本院認不得逕依簡易程序處刑，爰改採通常審判
程序並判決如左：
    主  文
甲○○傷害人之身體致重傷，處有期徒刑肆年。
    事  實
一、甲○○前於民國八十一年間因恐嚇罪，經台灣台北地方法院判處有期徒刑七月，
    刑後強制工作二年，其有期徒刑部份於八十二年三月九日執行完畢，強制工作二
    年則以保護管束代之。於八十一年十二月間因竊盜罪，經台灣高等法院判處有期
    徒刑七月確定，於八十二年六月間，因吸用麻醉藥品安非他命及販賣安非他命案
    件，經台灣高等法院分別判處有期徒刑二月、三年二月確定，應執行有期徒刑三
    年三月，上開三罪並於八十三年一月二十六日更定其應執行刑為三年六月。於八
    十二年十月間又因吸用安非他命案件，經台灣板橋地方法院判處有期徒刑五月確
    定，八十三年三月間因竊盜案件，經台灣台北地方法院判處有期徒刑十月確定，
    同年八月又因恐嚇案件，經台灣高等法院判處有期徒刑十一月確定，嗣於八十五
    年五月三日入監服刑，八十七年六月十九日假釋出監（上開各罪應執行五年八月
    ，刑期期滿日期為八十九年八月八日，未構成累犯），猶不知悔改，於八十九年
    三月五日凌晨零時三十分，在台北市○○區○○街一一○巷七號前，以行動電話
    與女友吵架時，適有劉伯杰行經該巷，甲○○認為劉伯杰在瞪伊，遂以傷害之犯
    意，隨手拿起路旁之拖把毆打劉伯杰，致其受有左眼前房出血、左眼下眼瞼裂傷
    等傷害，劉伯杰受傷後跑至台北市政府警察局內湖分局康樂派出所報案，經警至
    現場由路人指出打人之人為甲○○而查獲，並扣得拖把乙枝。劉伯杰經送醫治療
    ，發現其左眼外傷性玻璃體出血，嗣又發現其左眼外傷性視網膜剝離及玻璃體內
    出血，於八十九年三月二十八日經手術治療後，左眼視力僅餘手動視力，於八十
    九年七月十一日再因左眼外傷性白內障住院開刀，現左眼僅餘光覺，視力毀損，
    造成一目視能毀敗之重傷害。
二、案經劉伯杰訴由台北市政府警察局內湖分局報請台灣士林地方法院檢察署檢察官
    偵查後聲請簡易處刑。
    理  由
一、訊據被告甲○○固坦承於右揭時、地持拖把打傷告訴人劉伯杰，然堅詞否認有重
    傷害之故意，並辯稱：伊當時與女友講行動電話，可能是聲音比較大，告訴人走
    過面前，就問伊為何要罵他，伊說在講電話干他何事，告訴人就拿東西打伊臉部
    ，且一直追打，伊看到有清洗用拖把，就拿起來亂揮，有揮了四、五下，告訴人
    當時有反抗，又伊曾有精神病等語。經查，前開事實業據告訴人指訴綦詳，並有
    拖把乙枝扣案，及現場照片、告訴人受傷後之血衣褲照片附卷可稽。而告訴人指
    稱「當天渠只有抵擋沒有與甲○○互毆」、「當天渠是遭甲○○持拖把攻擊毆打
    」等情，經法務部調查局測謊鑑定，測試後均無情緒波動反應，研判並未說謊乙
    節，有該局九○陸三字第九○○八○九九二六號測謊報告書可稽，應認被告辯稱
    是告訴人先出手云云，並非可採。是以，既係被告先對告訴人為不法侵害，告訴
    人嗣後縱有抵抗，被告自亦不得主張正當防衛。而查獲被告之過程係因路人之指
    示而找到，當時從外觀上看不出來被告有受傷等情，亦據證人即警員黃文富於偵
    訊時陳述甚明。而告訴人受有左眼前房出血、左眼下眼瞼裂傷等傷害，送醫治療
    後發現其左眼外傷性玻璃體出血，嗣又發現其左眼外傷性視網膜剝離及玻璃體內
    出血，於八十九年三月二十八日經手術治療後，左眼視力僅餘手動視力，於八十
    九年七月十一日再因左眼外傷性白內障住院開刀，現左眼僅餘光覺，視力毀損，
    造成一目視能毀敗之重傷之事實，有臺北市立陽明醫院診斷證明書三紙及該院八
    十九年九月十三日北市陽醫歷字第八九六０五六二五００號函乙份附卷可稽。再
    查，被告事發之後在康樂派出所製作警訊筆錄時，尚能清楚記憶何以與告訴人發
    生衝突，並告知友人楊勇捷及父親黃金山、母親張秋香等情，業據證人楊勇捷、
    黃金山、張秋香於偵訊中陳述在卷，足見事發當時被告意識相當清楚，並無酒後
    精神耗弱或心神喪失之情形。至於被告固辯稱曾患有精神疾病，當時因怒斥女友
    ，情緒處於不穩定之狀態，已屬精神耗弱之程度云云，然經本院向國軍左營醫院
    、行政院衛生署台北醫院、台灣台北看守所、台灣台北戒治所、台灣桃園監獄查
    詢被告之精神疾病狀況，國軍左營醫院覆稱被告曾於八十七年九月十日及十七日
    兩次在該院精神科就診，依門診資料無法辨別此案之精神狀態等語，行政院衛生
    署台北醫院覆稱被告自八十八年十月二十七日之後未再回該院門診追蹤，故無法
    了解當時精神狀態等語，台灣台北看守所覆稱被告於九十年二月九日於看診時自
    述有聽幻覺、視幻覺、被害妄想及失眠等症，經醫師初步診斷為安非他命精神病
    ，至於是否接受刺激會產生症狀，則無法得知等語，台灣台北戒治所覆稱該監無
    精神專任醫師及設備可供鑑定被告病症，台灣桃園監獄覆稱無法判斷等語，有國
    軍左營醫院九十年十一月二十二日九○濟言服字第三四二五號函、行政院衛生署
    台北醫院九十年十一月十九日北醫歷字第九○○七四九○號函、台灣台北看守所
    九十年十一月十五日北所衛字第六七三三號函、台灣台北戒治所九十年十一月二
    十日北戒守衛字第七五九五號函、台灣桃園監獄九十年十一月十九日桃監澄衛字
    第○三九七八號函可稽，均不能認為被告於行為時持續處於精神病症之狀態。事
    實上，被告當天被警逮捕後，向警員黃文富陳稱係因劉伯杰瞄他，因伊不爽而口
    角並拿拖把打劉伯杰等語，有證人黃文富於偵訊中之陳述可稽，再者，被告嗣於
    八十九年三月二十七日、四月十二日、四月十九日，因前犯竊盜案件在台灣板橋
    地方法院出庭應訊，其事實陳述與為己辯護，對答流利，思緒明晰，有該三次訊
    問、審理筆錄可稽，足見被告對於外界事物之知覺理會及判斷作用，具有自由決
    定意思之能力，其並未喪失該能力，亦未較普通人之平均程度顯然減退，顯然並
    非心神喪失或精神耗弱之人。
二、按重傷罪之成立，必須行為人原具有使人受重傷之故意，始為相當，若其僅以普
    通傷害之意思而毆打被害人，雖發生重傷之結果，亦係刑法第二百七十七條第二
    項後段普通傷害罪之加重結果犯，只應成立傷害人致重傷罪，不能以刑法第二百
    七十八條第一項之重傷罪論科（最高法院五十九年度台上字第一七四六號判例參
    照）。查被告與告訴人間，互不認識，無深仇大恨；案發之時，事出突然，並非
    預謀；又告訴人指稱被告第一次揮擊時，伊蹲下來閃開，之後站起來，被告再揮
    就打到伊左眼等語，被告則陳稱伊拿拖把亂揮，並不清楚毆打之部位，是被告拿
    拖把揮打只是要打告訴人，並不能認定被告蓄意攻擊告訴人之眼睛部位，應認被
    告僅係基於普通傷害之故意而為，而非重傷害之故意。又刑法第二百七十七條第
    二項後段傷害致重傷罪，係因犯罪致發生一定結果而為加重其刑之規定，按照同
    法第十七條，以行為人能預見其結果發生者，始得適用。被告自承以拖把揮打，
    其若打中他人眼睛部位，以拖把之堅固構造及人類眼睛之脆弱程度，自足產生喪
    失視能之重傷害結果，就客觀情形而言，被告不得謂無預見之可能。是被告之普
    通傷害行為，對告訴人所生之前揭重傷害結果，即具有相當因果關係。綜上所述
    ，本件事證明確，被告犯行堪以認定，應依法論科。
三、按被告毀敗告訴人一目之視能，為刑法第十條第四項第一款之重傷。核被告所為
    ，係犯刑法第二百七十七條第二項後段之傷害人之身體致重傷罪。爰審酌被告犯
    罪之動機、品行、智識程度、如事實欄所載之犯罪科刑執行情形，有台灣高等法
    院檢察署刑案紀錄簡覆表在卷足憑，猶不知悔改，於假釋中因故意更犯罪、與告
    訴人全不相識，並未結仇，竟因細故出手傷人、犯罪造成告訴人毀敗一目視能之
    重傷害及犯罪後坦承部份犯行，未能積極與告訴人達成民事和解等一切情狀，量
    處如主文所示之刑。扣案之拖把乙支，雖為被告犯罪所用之物，然非被告所有，
    爰不宣告沒收，附此敘明。
據上論斷，應依刑事訴訟法第四百五十二條、第二百九十九條第一項前段，刑法第二
百七十七條第二項後段，判決如主文。
本案經檢察官蘇佩鈺到庭執行職務。
中      華      民      國      九十一      年    四    月      十      日
                                  臺灣士林地方法院刑事第一庭
                                     法  官  高  愈  杰
右正本證明與原本無異。
如不服本判決，應於送達後十日內，向本院提出上訴狀。
                                     書記官  蘇  彥  宇
中      華      民      國      九十一      年    四    月     十一     日
附錄本案論罪科刑法條：
刑法第二百七十七條第二項：
  犯前項之罪，因而致人於死者，處無期徒或七年以上有期徒刑，致重傷者，處三年
  以上十年以下有期徒刑。
